【裁判字號】    97,易,452
【裁判日期】    980227
【裁判案由】    詐欺
【裁判全文】
臺灣雲林地方法院刑事判決               97年度易字第452號
公  訴  人  臺灣雲林地方法院檢察署檢察官
被      告  乙○○
                      號
指定辯護人  本院公設辯護人  許俊雄
上列被告因詐欺案件，經檢察官提起公訴（97年度偵字第2746號）
，本院判決如下：
    主  文
本件公訴不受理。
    理  由
一、公訴意旨略以：乙○○明知一般平常之人均得向金融機構申
    請帳戶使用，無須借用他人帳戶始得處理金錢事務，且能預
    見一般人無故取得他人金融帳戶使用之行徑常與財產犯罪之
    需要密切相關，不自行申辦帳戶使用反出價收買他人存摺之
    人，顯係遂行不法所有意圖用以詐騙他人，又對於提供帳戶
    予他人使用雖不必然引發他人萌生犯罪之確信，但仍以縱有
    人持以犯罪亦不違背其本意之不確定故意，而基於幫助詐欺
    集團向他人詐取財物之未必故意，於民國96年12月底某日，
    在不詳地點，將其向中華郵政股份有限公司西螺郵局（以下
    簡稱西螺郵局）申請開立帳號00000000000000號帳戶之存摺
    、提款卡及密碼，以不詳之代價販售或無償提供與詐騙集團
    成員，以幫助詐欺集團從事財產犯罪。該詐騙集團成員在收
    受前開存摺、提款卡及密碼後，隨即基於詐欺取財之犯意聯
    絡，先後於：(一)96年12月22日上午9 時許，佯以雅虎網路拍
    賣之賣家名義，撥打電話向甲○○詐稱渠等前一次網路交易
    所留之帳號係約定帳戶，將會按月扣款，故請甲○○至提款
    機操作「解除密碼」以便取消約定帳戶之設定云云，致使甲
    ○○陷於錯誤，乃聽從該詐騙集團成員之指示，於同日晚間
    9 時32分許，前往高雄市三民區○○○路269 號郵局，依指
    示操作自動櫃員機之解除密碼程序，詐騙集團因而順利由甲
    ○○之帳戶轉出新台幣（下同）29,987元款項，並匯入指定
    之前開乙○○帳戶內。上開詐騙集團成員繼而要求甲○○再
    持另一張提款卡，依指示操作自動櫃員機，以便將前揭轉出
    金額匯回，甲○○遂立即以電話請求其友人黃美菁協助，黃
    美菁誤信為真，乃於同日晚間10時29分許，聽從詐騙集團成
    員指示前往提款機鍵入「解除密碼」後，系統亦自動轉帳29
    ,985 元 至乙○○上開帳戶內。(二)同日晚間9 時許，詐騙集
    團再以前開相同方式，撥打電話要求陳芯霈操作自動櫃員機
    ，以致陳芯霈先後於該日晚間10時12分許、11時8 分許，分
    別匯款5,779 元、10,121元至乙○○帳戶內。乙○○即以此
    方式幫助該犯罪集團以詐術取得他人財物。
二、按「案件已經提起公訴或自訴之案件。在同一法院重行起訴
    者，應諭知不受理之判決」。該不受理判決，「得不經言詞
    辯論為之。」刑事訴訟法第303 條第2 款、第307 條分別定
    有明文。此即所謂一事不再理原則，而關於實質上一罪或裁
    判上一罪，均有其適用，其一部分犯罪事實已經提起公訴或
    自訴者，其效力當然及於全部，如檢察官復將其他部分重行
    起訴，依上揭法條之規定，法院自應為不受理之判決。
三、經查，
  (一)本件被告乙○○前被訴：「明知提供金融機構帳戶、提款卡
    予不相識之人使用，有供作他人財產犯罪用途之可能，以避
    免有偵查犯罪權限之執法人員循線查緝，確保財產犯罪所得
    之不法利益，並掩人耳目，且其在客觀上亦可預見一般取得
    他人金融帳戶使用之行徑，常與財產犯罪所需有密切之關連
    ，竟以縱有持提款卡作詐騙之犯罪工具，亦不違背其本意之
    幫助詐欺犯意，於民國96年12月18日，前往合作金庫商業銀
    行雲林縣斗六分行（下稱合庫斗六分行）開設帳號為000000
    0000000 號帳戶後，即於不詳時、地將上開帳戶之提款卡、
    密碼提供予不詳之詐騙集團使用。嗣該詐騙集團成員竟共同
    基於意圖為自己不法所有之犯意聯絡，於96年12月22 日 撥
    打電話予被害人廖玉芳，而向廖玉芳佯稱：前以網路購買物
    品之交易有誤，需至臺灣郵政股份有限公司（下稱郵局）更
    改設定，否則每期將遭自動扣款云云。被害人不疑有他，陷
    於錯誤，遂依指示於同日晚上10時52分許，前往某郵局操作
    提款機，而匯出14,659元入被告上開帳戶，旋遭該詐欺犯罪
    集團成員全數提領得逞。嗣經被害人發覺受騙後，報警處理
    ，始循線查獲上情」等犯行，案經臺灣雲林地方法院檢察署
    檢察官偵查後，於97年3 月14日以97年度偵字第1318號聲請
    簡易判決處刑，經本院於97年3 月25日以97年度六簡字第11
    9 號繫屬本院（嗣經改依通常程序審理，以97年度易字第35
    0 號繫屬），並於97年12月31日判處無罪，經上訴後，臺灣
    高等法院臺南分院以98年度上易字第112 號案件審理中（下
    稱前案）等情，此有臺灣雲林地方法院檢察署檢察官97年度
    偵字第1318號聲請簡易判決處刑書、臺灣雲林地方法院院內
    索引卡紀錄表報表、臺灣高等法院被告前案紀錄表各1 份在
    卷可稽。
  (二)本件檢察官於97年5 月27日以97年度偵字第2746號案件起訴
    後，於97年6 月4 日繫屬於本院（詳如收文章所示），又核
    諸本案檢察官起訴書所指被告之犯罪事實，與前案檢察官所
    據以聲請簡易判決處刑之犯罪事實，其中所起訴之被告與上
    述案件之被告相同，而共犯即訴外人鄭富聰（被告之男朋友
    ）於另案詐欺案件偵查中（臺灣雲林地方法院檢察署97年度
    偵字第4689號）供稱：「乙○○她也知道，除了她同意之外
    ，密碼也只有她知道，也一定要問她」；「（賣帳戶拿多少
    錢？）二千元，我賣二本，一本郵局，一本是合作金庫」；
    「二本帳戶是同時賣，都賣給同一個人」；「二千元是乙○
    ○拿的，當場小陳拿給我，我就拿給乙○○」等語。可見被
    告與鄭富聰係於同時、同地、同一機會、同時將前案及本案
    兩本帳戶交付給綽號「小陳」之人，僅構成一次幫助行為，
    為實質一罪，是本件之犯罪事實與上述案件之犯罪事實均屬
    相同，應係同一案件，公訴人於就同一案件，向本院重行起
    訴，而前開案件迄今尚未確定，依照上開說明，本件爰不經
    言詞辯論，逕為諭知不受理判決。
四、依刑事訴訟法第303 條第2 款、第307 條，判決如主文。
中    華    民    國    98    年    2     月    27    日
                  刑事第二庭  審判長法  官 陳 定 國
                                    法  官 許 佩 如
                                    法  官 楊 昱 辰
以上正本證明與原本無異。
如不服本判決應於收受判決後10日內向本院提出上訴書狀，並應
敘述具體理由；其未敘述上訴理由者，應於上訴期間屆滿後20日
內向本院補提理由書（均須按他造當事人之人數附繕本）。「切
勿逕送上級法院」。
                                    書記官 魏 輝 碩
中    華    民    國    98    年    3     月    2     日


司法院資訊處製作；財團法人民間司法改革基金會備份。
